【裁判字號】    95,財管,97
【裁判日期】    951014
【裁判案由】    選任遺產管理人
【裁判全文】
臺灣高雄地方法院民事裁定              95年度財管字第97號
聲  請  人  戊○○
            己○○
            丁○○
            乙○○
            丙○○○
上五人共同
非訟代理人  顏福松律師
被 繼 承人  甲○○
上聲請人聲請指定被繼承人甲○○之遺產管理人事件，本院裁定
如下：
    主      文
選任顏福松律師為被繼承人甲○○（男，民國○○年○○月○ 日生，
民國95年1 月16日死亡，身分證統一編號：Ｚ000000000號）之遺
產管理人。
程序費用由新臺幣壹仟元由被繼承人甲○○之遺產負擔。
    理      由
一、按繼承開始時，繼承人之有無不明者，由親屬會議於一個月
    內選定遺產管理人，並將繼承開始及選定遺產管理人之事由
    ，向法院報明；無親屬會議或親屬會議未於前條所定期限內
    選定遺產管理人者，利害關係人或檢察官，得聲請法院選任
    遺產管理人，並由法院依前項規定為公示催告，民法第1177
    條、第1178條第2項分別定有明文。
二、本件聲請意旨略以：緣聲請人丙○○○係被繼承人甲○○（
    男，民國○○年○○月○ 日生，民國95年1 月16日死亡，身分證
    統一編號：Ｚ000000000號，生前最後住所高雄縣大社鄉○○
    村○○路56號）之祖母，聲請人戊○○係被繼承人甲○○之
    父親，聲請人己○○係被繼承人之母親，聲請人丁○○係被
    繼承人甲○○之妹妹，聲請人乙○○係被繼承人甲○○之弟
    弟，而被繼承人甲○○於民國95年1 月16日死亡，聲請人均
    為被繼承人甲○○之繼承人，且均在95年3 月6 日已聲明拋
    棄繼承在卷（本院95年度繼字第539 號），是以被繼承人甲○○之遺產乃限於無人繼承或無人承認之狀況，雖經聲請人
    五人召開親屬會議，共同選定聲請人己○○為被繼承人甲○○之遺產管理人，因不符民法第1177條之規定，又為避免聲
    請人遭受被繼承人甲○○債權人追討之困擾，爰依民法第11
    78條第2 項及為非訟事件法第149 條第1 項前段之規定提起
    本件聲請，請求選任被繼承人甲○○之遺產管理人等語，並
    提出被繼承人甲○○所有坐落高雄縣大社鄉○○段466 之6
    號土地、地目建、面積65平方公尺，權利範圍二分之一土地
    登記簿謄本，及其上建號393 號房屋即門牌號碼高雄縣大社
    鄉○○村○○路56號向中華郵政股份有限公司設定最高限額
    新臺幣432 萬元抵押權登記之建物謄本。
三、查聲請人主張之前揭事實，業據其提出被繼承人甲○○遺產
    及負債明細、被繼承人甲○○所有坐落高雄縣大社鄉○○段
    466 之6 號土地、地目建、面積65平方公尺，權利範圍二分
    之一土地登記簿謄本，及其上建號393 號房屋即門牌號碼高
    雄縣大社鄉○○村○○路56號建物謄本為證，被繼承人甲○○確已於95年1 月16日死亡，其父親戊○○、母親己○○、
    妹妹丁○○、弟弟乙○○、祖母丙○○○均已拋棄繼承等情
    ，業據本院依職權調閱本院95年度繼字第539 號拋棄繼承事
    件卷宗核閱無訛，堪信屬實，是甲○○之遺產繼承人既已拋
    棄繼承，且親屬會議亦無指定遺產管理人，揆諸首揭法條規
    定與前開說明，聲請人既為被繼承人甲○○之父母、弟弟、
    妹妹、祖母，為避免遭受被繼承人甲○○債權人之追討，且
    聲請人目前所居住之房屋即高雄縣大社鄉○○村○○路56號
    為被繼承人甲○○之遺產，自有利害關係，其向本院聲請指
    定遺產管理人，自屬有據。
四、本院審酌甲○○之繼承人既均已拋棄繼承，於法律上已無義
    務就甲○○之遺產再為管理，本院於95年8 月18日函財政部
    國有財產局臺灣南區辦事處是否願意擔任被繼承人甲○○之
    遺產管理人，經該辦事處於95年8 月25日函覆不願擔任本件
    遺產管理人一節，亦有95年8 月25日臺財產南接字第
    0950036223號函在卷足憑，本院另審酌具律師身分之人，受
    有法律之專業訓練，嫻熟公示催告、強制執行等相關法律程
    序，且對於遺產管理人依法應盡之管理職責，當較一般未受
    法學訓練之民眾更為明瞭，是如將甲○○之遺產交由律師管
    理，應有利於處理後續之遺產問題，亦利於債權人債權之實
    現，且律師之行止均受有律師法之規範，其執行遺產管理人
    之職務更能公正適法，應適於擔任遺產管理人職務，而施秉
    慧律師學有專長，多年來從事律師工作，此有高雄律師公會
    會員錄在卷足稽，核其學識及專業經驗，應能勝任遺產管理
    人職務，誠為妥適人選。從而選任顏福松律師擔任本件被繼
    承人甲○○之遺產管理人，負責處理有關被繼承人之遺產遺
    債事宜。
五、依非訟事件法第157條、第24條第1項，裁定如主文。
中    華    民    國    95    年    10    月    14    日
                       臺灣高雄地方法院家事法庭
                           法  官  何清富
以上正本係照原本作成
如不服本裁定應於送達後10日內向本院提出抗告狀，並繳納抗告
費新臺幣1,000元
中    華    民    國    95    年    10    月    14    日
                           書記官  鄭翠蘭


司法院資訊處製作；財團法人民間司法改革基金會備份。
